【裁判字號】    97,破,30
【裁判日期】    970304
【裁判案由】    破產宣告
【裁判全文】
臺灣臺北地方法院民事裁定                97年度破字第30號
聲  請  人  甲○○
當事人間聲請宣告破產事件，本院裁定如下：
    主  文
聲請駁回。
聲請程序費用由聲請人負擔。
    理  由
一、按債務人不能清償債務者，債務人固得聲請宣告破產，破產
    法第57條、第58條固定有明文。惟按所謂破產，乃於債務人
    不能清償債務時，為使全部債權人獲得平等滿足，對於債務
    人之總財產，由法院介入其分配過程之一般強制執行程序。
    依破產法第法第64條、第83條第1項、第87條至第89條、第
    94條、第84條、第116條、第119 條、第120條、第128條規
    定，法院宣告破產後，應選任破產管理人，並決定申報債權
    期間及第一次債權人會議期日；破產管理人應就會計師或其
    他適於管理該類破產財團之人中選任；破產管理人就任後，
    應清查整理債務人之財產狀況，並編造債權表及資產表，必
    要時尚須執行破產法第90條至第93條規定之職務，是其職務
    內容甚為繁雜，應由法院核定給予相當之報酬；另法院應依
    聲請或依職權召集債權人會議，由債權人會議聽取破產管理
    人之報告、議決法定事項並行使其他權限；債權人會議得選
    任監查人1人或數人，且實務上向認監查人係必要機關，不
    得免設，而監查人職司破產程序之監督，破產法賦予之權限
    甚多，職責繁重，故破產法亦採有酬制，應由法院斟酌其工
    作情形定其報酬數額。由上觀之，破產程序之進行應支出相
    當之費用，乃顯可預期。又依破產法第95條、第96條規定，
    財團費用包括：(一)因破產財團之管理，變價及分配所生之費
    用。(二)因破產債權人共同利益所需審判上之費用。(三)破產管
    理人之報酬。(四)破產人及其家屬之必要生活費及喪葬費。財
    團債務則含：(一)破產管理人關於破產財團所為行為而生之債
    務。(二)破產管理人為破產財團請求履行雙務契約所生之債務
    ，或因破產宣告後應履行雙務契約而生之債務。(三)為破產財
    團無因管理所生之債務。）(四)因破產財團不當得利所生之債
    務。而破產宣告後，如破產財團之財產不敷清償財團費用及
    財團債務時，法院因破產管理人之聲請，應以裁定宣告破產
    終止，破產法第148條亦定有明文。是依上揭規定意旨，如
    破產宣告後，破產財團之財產即已不敷清償最基本之財團費
    用及財團債務，則其他破產債權更無法受償，破產程序之進
    行已無必要，故法院應依聲請宣告破產終止。因此，倘若債
    務人之財產，不能構成破產財團，實無從依破產程序清理其
    債務，參照破產法第148條之規定意旨，法院自應裁定駁回
    其聲請。
二、聲請意旨略以：聲請人即債務人為高中畢業，於92年間即因
    一度投資生意失敗而欠下鉅額債務，當時係聲請人向銀行借
    貸新台幣280萬元才能順利清償完畢（聲請人為借款人，而
    以聲請人母親所有之不動產設定抵押擔保之，由聲請人負責
    繳納每月貸款1萬8千元）嗣後聲請人為重振事業，於92年間
    與配偶合資成立景稚企業社（營業範圍包括化妝品之批發等
    ）然因經營不善，及景氣不佳，長期入不敷出，當時聲請人
    為公司周轉、維持家中開銷、撫育子女及扶養父母等，加之
    以銀行濫行發卡、辦卡，聲請人不得已遂以信用卡、現金卡
    周轉，然因聲請人之能力，僅能選擇以長期繳納最低應繳金
    額之方式因應，債務遂於高利率的惡性循環下迅速累積，同
    時公司營運仍一直處於虧損，而於94年間結束營業。聲請人
    雖於95年間積極與銀行協商，然因未能達成銀行所預設之還
    款標準而未有下文。其間聲請人於安志通運有限公司擔任送
    貨員，薪資為每月3萬多元，扣除生活必要開支與每月1萬8
    千餘元之貸款以後，已無力清償銀行債務，截至97年2月4日
    為止，積欠如附表所示之債務，金額高達3,979,967元。依
    據聲請人之教育程度、年紀、職業、收入、信用、財產等狀
    況與負債情形，聲請人顯無清償債務之能力。聲請人並非不
    事生產之人，實非得已，始以名下汽車一部、親友集資贈與
    10萬元現金及投資三筆以為破產財團，聲請准予破產等語。
三、經查，聲請人主張其迄至97年2月4日為止，積欠如附表所示
    之債務，共計3,979,967元，現月薪3萬餘元，名下有汽車1
    輛，扣除生活必要開支與每月1萬8千餘元之貸款以後，所剩
    無幾，是聲請人主張伊已無法清償上開債務，固然尚堪採信
    。惟查，聲請人所陳其所有之汽車（1997年）與3筆投資，
    果否能順利變價與價金若干，均屬不能確定，而聲請人對其
    主張親友集資贈與現金10萬元，亦未能提出相當事證予以釋
    明。況衡之常情，聲請人之以上財產，縱能順利變價，加上
    親友集資贈與10萬元，亦不足支應破產管理人及破產監督人
    之報酬，亦不足支應破產財團如即因破產財團之管理，變價
    及分配所生之費用、因破產債權人共同利益所需審判上之費
    用、破產管理人之報酬等費用，及財團債務如破產管理人關
    於破產財團所為行為而生之債務、破產管理人為破產財團請
    求履行雙務契約所生之債務、或因破產宣告後應履行雙務契
    約而生之債務、為破產財團無因管理所生之債務、因破產財
    團不當得利所生之債務等費用。綜上所述，足徵聲請人並無
    宣告破產之實益，其聲請無理由，應予駁回。
四、依破產法第5條、民事訴訟法第95條、第78條，裁定如主文
    。
中    華    民    國    97    年    3     月    4     日
                  民事第四庭    法  官  匡偉
以上正本係照原本作成
如對本裁定抗告須於裁定送達後10日內向本院提出抗告狀，並繳
納抗告費新臺幣1,000元
中    華    民    國    97    年    3     月    4     日
                                書記官  陳莉庭


司法院資訊處製作；財團法人民間司法改革基金會備份。
